【裁判字號】    95,財管,35
【裁判日期】    951030
【裁判案由】    選任遺產管理人
【裁判全文】
臺灣臺南地方法院民事裁定              95年度財管字第35號
聲  請  人  台灣土地銀行股份有限公司
法定代理人  戊○○
代  理  人  己○○
上列聲請人聲請為被繼承人丁○○選任遺產管理人事件，本院裁
定如下：
    主      文
聲請駁回。
聲請程序費用由聲請人負擔。
    理      由
一、本件聲請意旨略以：被繼承人丁○○（男，民國○○○年○
    月○○日生，身分證統一編號：Ｚ000000000號，
    生前最後住所：臺南市○區○○里○○鄰○○路六八巷十四
    號四樓之一）於民國九十三年八月十四日死亡，其生前以坐
    落台南市○區○○段二二二地號土地及台南市○區○○段一
    四七○建號建物，設定最高限額抵押權新台幣（下同）二百
    四十萬元予聲請人，作為其向聲請人借款之擔保，惟其依約
    應繳之本息僅繳至九十年五月九日，目前尚積欠本金一百九
    十九萬七千一百三十五元及應計之利息、違約金尚未清償，
    而被繼承人丁○○死亡後，其法定繼承人均已依法拋棄繼承
    權，且親屬會議亦未於繼承開始後一個月內選定遺產管理人
    ，致遺產無人管理，為期合法順利處分被繼承人丁○○所遺
    之上開不動產，以清償債務，聲請人爰依民法第一千一百七
    十八條第二項之規定，聲請鈞院裁定指定財政部國有財產局
    台灣南區辦事處台南分處為被繼承人丁○○之遺產管理人等
    語。
二、按遺產繼承人，除配偶外，依左列順序定之：一直系血親卑
    親屬；二父母；三兄弟姊妹；四祖父母，民法第一千一百三
    十八條定有明文。又繼承開始時，繼承人之有無不明者，由
    親屬會議於一個月內選定遺產管理人，並將繼承開始及選定
    遺產管理人之事由，向法院報明；無親屬會議或親屬會議未
    於前條所定期限內選定遺產管理人者，利害關係人或檢察官
    ，得聲請法院選任遺產管理人，民法第一千一百七十七條、
    第一千一百七十八條第二項亦分別定有明文。是必被繼承人
    依民法第一千一百三十八條所規定之繼承人均拋棄繼承或其
    繼承人有無不明，親屬會議又未於一個月內選定遺產管理人
    ，利害關係人始得聲請法院選任遺產管理人。
三、查聲請人主張其為被繼承人丁○○之債權人乙節，業據提出
    借據影本一件、台南市台南地政事務所他項權利證明書影本
    一件、抵押權設定契約書影本一件、士地登記第一類謄本影
    本一件、建物登記第一類謄本影本一件、本院九十一年度訴
    字第二五九號民事判決影本一件為證，堪予採信，故聲請人
    以利害關係人之身分提出本件聲請，核與上開規定並無不合
    ，核先敘明。
四、又查被繼承人丁○○於九十三年八月十四日亡故，其前三順
    序之繼承人即長女乙○○、母親庚○○、弟弟丙○○、妹妹
    甲○○均已拋棄繼承，經本院准予備查，而其父親及第四順
    序法定繼承人均早已死亡之事實，固據聲請人提出被繼承人
    丁○○之繼承系統表一件、本院少年暨家事庭通知影本一件
    、戶籍謄本五件、除戶謄本一件為證，並經本院依職權調取
    本院九十三年度繼字第一一四五號拋棄繼承聲請事件卷宗核
    閱綦詳，堪予認定，惟依卷附被繼承人丁○○之除戶謄本之
    記載，被繼承人丁○○尚有一名泰國籍配偶林文雅為繼承人
    ，且林文雅並未向本院聲明拋棄繼承，是本件被繼承人丁○
    ○並無繼承人均拋棄繼承或有無不明之情事，聲請人聲請本
    院選任遺產管理人，於法不合，應予駁回。至被繼承人丁○
    ○之繼承人林文雅若因故有不能管理遺產情事，聲請人得依
    非訟事件法第一百五十四條第一項之規定，聲請法院選任遺
    產清理人，附此敘明。
五、依非訟事件法第二十一條第一項前段，裁定如主文。
中    華    民    國    95    年    10    月    30    日
                  家事法庭    法  官  葉惠玲
以上正本係照原本作成
如對本裁定抗告須於裁定送達後10日內向本院提出抗告狀
中    華    民    國    95    年    10    月    30    日
                              書記官  鄭秀美


司法院資訊處製作；財團法人民間司法改革基金會備份。
